【裁判字號】    97,財管,20
【裁判日期】    970613
【裁判案由】    指定遺產管理人
【裁判全文】
臺灣臺南地方法院家事裁定              97年度財管字第20號
聲  請  人  彰化商業銀行股份有限公司
法定代理人  甲○○
上列聲請人聲請選任被繼承人丙○○之遺產管理人事件，本院裁
定如下：
    主      文
選任財政部國有財產局臺灣南區辦事處臺南分處為被繼承人丙○
○之遺產管理人。
聲請程序費用新臺幣壹仟元由被繼承人丙○○之遺產負擔。
    理      由
一、按繼承開始時，繼承人之有無不明者，由親屬會議於一個月
    內選定遺產管理人，並將繼承開始及選定遺產管理人之事由
    ，向法院報明；無親屬會議或親屬會議未於前條所定期限內
    選定遺產管理人者，利害關係人或檢察官，得聲請法院選任
    遺產管理人，並由法院依前項規定為公示催告；公示催告期
    限屆滿，無繼承人承認繼承時，其遺產於清償債權，並交付
    遺贈物後，如有剩餘，歸屬國庫；非公用國有財產以財政部
    國有財產局為管理機關， 民法第1177條、第1178條第2項、
    第1185條、國有財產法第12條分別定有明文。
二、聲請意旨略以：被繼承人丙○○（民國○○年○○月○○日生，身
    分證統一編號：Ｚ000000000號，生前最後住所：臺南市○區
    ○○里○○街99號）與聲請人有債權債務關係，業經臺灣臺
    南地方法院91年執明字第7205號核發債權憑證在案，惟被繼
    承人丙○○於92年4月21日死亡，其法定繼承人全體均已拋
    棄繼承權，經鈞院92年度繼字第553號、554號拋棄繼承案件
    分別准予備查在案。茲因乙○○不僅為被繼承人丙○○之配
    偶，且與被繼承人丙○○為借款之連帶債務人，故對被繼承
    人丙○○遺留之財產較為了解，為使被繼承人丙○○遺產得
    以早日處份以償還債務，聲請人爰依法聲請鈞院指定乙○○
    為被繼承人丙○○之遺產管理人等語。
三、聲請人主張之上開事實，業據提出南院鵬91執明字第7205號
    債權憑證1份、除戶謄本1份、戶籍謄本1份、繼承系統表1份
    、南院雅家巳553號函1份、南院雅家巳554號函1份（均影本
    ）為證，經本院依職權調取本院92年度繼字第553號、554號
    拋棄繼承案件卷宗審閱屬實，聲請人主張堪信為真實；復查
    被繼承人丙○○之原繼承人均已聲明拋棄繼承權，又未準用
    民法第1177條規定選定遺產管理人，而聲請人為被繼承人之
    債權人，故聲請人以利害關係人聲請選任被繼承人之遺產管
    理人，核與上開規定並無不合，應予准許。
四、查本件被繼承人丙○○之繼承人均已拋棄繼承權，經本院依
    職權函詢被繼承人丙○○之配偶乙○○是否願意擔任被繼承
    人丙○○之遺產管理人，其逾期未陳明，顯無擔任意願，此
    有本院函文、送達回證在卷足憑，足見渠對被繼承人遺產之
    處置已漠不關心，而被繼承人丙○○之遺產，倘無人承認繼
    承時，將於清償債權，交付遺贈物後，歸屬國庫，即無人繼
    承之遺產若有賸餘，終歸國家所取得，則職司國有財產管理
    之有關機關自係最為適合擔任遺產管理之人，況上開機關就
    遺產管理之有關法律程序亦相當熟悉；故為使遺產之處置順
    利進行，並考量遺產管理之專業性與公平性，認選任財政部
    國有財產局臺灣南區辦事處臺南分處為被繼承人丙○○之遺
    產管理人為適當。
五、依非訟事件法第21條第2項、第24條第1項、民事訴訟法第78
    條，裁定如主文。
中    華    民    國    97    年    6     月    13    日
                  家事法庭    法  官  鄭  彩  鳳
上為正本係照原本作成。
如不服本裁定，應於裁定送達後10日內向本院提出抗告狀（附具
繕本），並應繳納抗告費新臺幣1000元。
中    華    民    國    97    年    6     月    13    日
                              書記官  黃  心  怡


司法院資訊處製作；財團法人民間司法改革基金會備份。
